臺灣臺中地方法院刑事判決　　　　　　　　　　　　九十三年度易字第一三九號
　　公　訴　人　臺灣臺中地方法院檢察署檢察官
　　被　　　告　丙○○
右列被告因業務侵占等案件，經檢察官提起公訴（九十二年度偵緝字第一二六二號）
，本院判決如左：
    主  文
丙○○意圖為自己不法之所有，而侵占對於業務上所持有之物，處有期徒刑拾月。又
未指定犯人，而向該管公務員誣告犯罪，處有期徒刑月。應執行有期徒刑拾壹月。
    事  實
一、丙○○自民國九十年間起至九十二年二月底止，在乙○○所經營位於臺中縣梧棲
    鎮○○路○段三二三巷二八號上基通運有限公司（下稱上基公司）擔任曳引車司
    機，負責駕駛曳引車運送貨物之業務，為從事業務之人。詎丙○○因需錢孔急，
    明知所駕駛之車牌號碼ＸＵ－九三七號營業貨櫃曳引車係乙○○所有，且登記在
    上基公司名下，竟意圖為自己不法之所有，未經乙○○同意，於九十二年二月二
十日下午三時許，趁駕車外出送貨後之機會，將該車駛至臺中縣大肚鄉戶政事務
    所前之停車場停放，旋將該車以新臺幣（下同）二十萬元之價格出售予姓名年籍
    不詳之成年男子，並將所售得之款項侵占入己。另丙○○明知上揭車牌號碼ＸＵ
    －九三七號營業貨櫃曳引車已由其擅自出售，並未失竊，詎為掩飾上揭罪行，乃
    基於誣告之犯意，於九十二年二月二十五日上午九時許，未指定犯人，向臺中縣
    警察局烏日分局大肚分駐所謊稱該車牌號碼ＸＵ－九三七號營業貨櫃曳引車於九
    十二年二月二十五日上午七時許，在臺中縣大肚鄉○○路○段與華山路口失竊，
    而報請該管司法警察機關，協助偵查竊盜罪嫌。嗣經乙○○察覺有異，經丙○○
    告知上情後，方報警處理。
二、案經臺中縣警察局清水分局報請臺灣臺中地方法院檢察署檢察官偵查起訴。
    理  由
一、訊據被告丙○○矢口否認有何右揭業務侵占、誣告等犯行，辯稱：該車牌號碼Ｘ
    Ｕ－九三七號營業貨櫃曳引車係伊所購買，因需靠行，方登記在上基公司名下，
    車款係由伊前妻王美惠（嗣更名為甲○○）開立支票交予乙○○，再由乙○○自
    該車輛運送貨物收入之部分款項中支出票款；又伊係於申報車輛遺失後方知悉該
  車輛係由甲○○私自出售，係於不知情之情況下向警方申報該車輛已遺失，並無
    誣告之犯意云云。經查：
（一）右揭被告丙○○所為業務侵占、誣告之犯行，業據告訴人乙○○於警詢、偵查
      中指訴綦詳（見九十二年度偵字第六三一０號偵查卷第九至十一頁、第三一頁
      、第三二頁），並有臺中縣警察局車輛協尋（尋獲）電腦輸入單、汽車新領牌
      照登記書、車輛竊盜、車牌失竊資料個別查詢報表－查詢車輛認可資料附卷可
      稽。而被告丙○○對於上揭未指定犯人誣告之犯行，已迭次於警詢中、偵查中
      及本院準備程序中供承不諱，參以被告於警詢、偵查中均明確供稱確係將上揭
      曳引車出售予不詳姓名之成年男子，並無失竊之情事等語，則被告確係明知該
      車輛並未失竊，而猶於九十二年二月二十五日上午九時許，未指定犯人，向臺
      中縣警察局烏日分局大肚分駐所謊稱該營業貨櫃曳引車於九十二年二月二十五
      日上午七時許，在臺中縣大肚鄉○○路○段與華山路口失竊之事實，即足認定
      ，被告所為上揭誣告之犯行應甚明確。
（二）又被告於偵查中供稱：「（問：你為什麼要把車賣掉？）因為我缺錢。」、「
      ：：：我有向地下錢莊借錢，地下錢莊逼得很緊。」等語（見九十二年偵緝字
      第一二六二號偵查卷第一二頁）。另徵之證人丁○○於警詢中證稱：「大約二
      月十六、十七日左右，在丙○○車上他說最近有一部拖車頭要賣，問我有沒有
      認識的車販他要賣：：：。」等語（見九十二年度偵字第六三一０偵查卷第一
      三頁），並於本院審理時再次證稱屬實，參以被告於本院時供稱：當初委託丁○○賣車頭時，就是想賣ＸＵ－九三七號的車頭等語（見本院九十三年八月十
      九日審判筆錄）。顯見告確早有擅自出售該曳引車，以清償積欠地下錢莊債務
      之動機，則若被告非出售該曳引車之人，又何須於九十二年二月二十日擅自出
      售上揭曳引車之前幾日，即委託證人丁○○四處尋找欲購車頭之人？顯見被告
      辯稱該曳引車係由伊前妻甲○○所出售，伊僅係替甲○○頂罪，事先並不知情
      云云，即不足取。另證人丁○○於本院審理時證稱：「（問：車子是如何購買
      ？）告訴人之前都找司機合夥買車，都是司機開支票分期付款，開三十幾張，
      一張支票八萬元，一台車車價大約二百多萬：：：被告也有這種情形，系爭車
      輛也是這種情形：：：。」、「（問：何人讓支票兌現？）運費假如一萬元，
  司機拿二千五百元，有跑車才有錢領。我只知道（該曳引車分期款）八萬元由
      告訴人統籌由運費中支出，司機還是按兩成五支薪，如果沒有合夥，我們的薪
      水還是按兩成五支薪。車頭是買的，車身是租的。」、「（問：告訴人是否將
      運費支付票款？）是。」等語（見本院九十三年八月十九日審判筆錄）。參以
      被告於本院審理時亦供承駕駛上揭曳引車送貨期間之薪水並未改變，仍係按運
      費之二成五計薪等語，顯見購買該曳引車之車款，係由告訴人乙○○自經營上
      基公司之收入中按期支出，被告對於購買該曳引車之時，絲毫未支出任何資金
      甚明。況依證人丁○○所述，上揭曳引車於九十一年九月間購買之價格達二百
      餘萬元，則若該車輛確係被告所出資購買，依被告當時仍尚在上基公司工作，
      月薪約有五、六萬元，衡情被告當無於約半年後之九十三年二月間，而願僅以
      二十萬元之低價將該原價值二百多萬元之車輛轉售他人之理，故被告上揭辯稱
      該曳引車係由伊出資購買云云，即屬不實。
（三）退步言之，縱被告所辯於購買該曳引車之時曾交付甲○○所簽發支票充當價款
      之情為真，然因該支票之票款均係由告訴人自運費收入中支出，已如前述，再
      參以被告仍按月支領薪資，且上基公司早有依此模式購車之慣例等情，則被告
      交付支票予告訴人之舉，衡情當係屬告訴人為免債信發生問題，而與所僱用之
      員工間所達成之契約關係而已，被告充其量僅擔任購買該曳引車之債務人而已
      ，而另與告訴人間存有債權債務關係，惟尚難據此認定該曳引車係屬被告所有
      。再者，被告丙○○於警詢中已供稱：「（問：為何乙○○於筆錄中表示該部
      ＸＵ－九三七號營大貨車是其本人獨資所購？財產屬其所有？）因為當初購買
      該部ＸＵ－九三七號車時，欲兩人合資購買，但是事後直到購車手續完成，我
      都沒有完成出資程序，因而乙○○所言財產屬其所有亦是事實」等語（見九十
      二年度偵字第六三一０號偵查卷第七頁反面、第八頁）。益徵被告辯稱上揭車
      號ＸＵ－九三七號曳引車係依與告訴人合資所購買，甚或係屬伊所有云云，均
      不足採。又雖被告事後於本院審理時改辯稱係發現該曳引車不見後，方向警方
      報案，且報完案返家後，方由前妻甲○○口中得知該車輛已遭其出售，純粹為
      替甲○○頂罪方為上揭之供述云云，然上揭曳引車確係遭被告擅自出售予他人
      之情，業如前述，則被告辯稱於報案前不知該車輛已遭伊前妻出售云云，即屬
      不實。況該曳引車係於九十二年二月二十日即已遭被告出售，而被告係於同年
      二月二十五日始向警察機關申報失竊，在參以被告於警詢中供稱於九十二年二
      月二十日將該車輛出售後，即請假在家至同月二十四日止等語（見九十二年度
      偵字第六三一０號偵查卷第八頁），則該車若確係由證人甲○○所出售，何以
      被告在出售後申報失竊前之五日內均未察覺車子業已遺失？又何以會遲至出售
      日後五日，始向警察機關申報車輛失竊？顯見被告此部分所辯，係臨訟卸責之
      詞，不足採信。至被告固另聲請傳訊證人甲○○到庭，以資證明本件確係由甲○○簽發支票，並由其母以土地設定抵押且擔當保證人，以支付車款云云，然
      本院依被告所陳報之證人地址傳訊證人甲○○後，因證人甲○○並未居住在該
      址而無從送達，此有送達證書一份在卷可稽，況上揭曳引車確非由被告出資購
      買之情既業經認定，是縱證人甲○○到庭為與上開情節相同之證述，亦無從為
      被告有利之認定，是本院認應無再次傳訊證人甲○○到庭之必要。
（四）綜上所述，被告既未取得上揭曳引車之所有權，復未經車輛所有人即告訴人乙○○之同意而擅自將該車輛出售他人圖利，並將售得之款項侵占入己，且明知
      該車輛並未失竊，竟向警察機關謊稱該車輛業已遺失，而請求協助偵辦竊盜案
      件，足見被告確有為上揭業務侵占、誣告等犯行至為灼然，則被告上揭所辯，
      顯係事後卸責之詞，不足採信。本件事證明確，被告之犯行，洵堪認定。
二、被告丙○○自九十年間起至九十二年二月底止，在乙○○所經營位於臺中縣梧棲
    鎮○○路○段三二三巷二八號上基公司擔任曳引車司機，負責駕駛曳引車運送貨
    物之業務，為從事業務之人。是核被告丙○○所為，係犯刑法第三百三十六條第
    二項之業務侵占罪及同法第一百七十一條第一項之未指定犯人誣告罪。被告所犯
    上揭業務侵占、誣告二罪間，犯意各別，行為互殊，應予分論併罰。又刑法第一
    百七十二條之規定，並不專在獎勵犯罪人之悛悔，而要在引起偵查或審判機關之
    易於發見真實，以免被誣告人終於受誣，故不論該被告之自白在審判前或審判中
    ，自動或被動，簡單或詳細，一次或二次以上，並其自白後有無翻異，苟其自白
    在所誣告之案件裁判確定以前，即應依該條減免其刑（最高法院三十一年上字第
    三四五號判例參照）。本件被告觸犯刑法第一百七十一條第一項之未指定犯人誣
    告罪，於所誣告之案件，雖事後於本院審理時翻異前詞，然其曾於裁判確定前警
    詢、偵查及本院準備程序中自白此部分之犯罪事實，應依刑法第一百七十二條規
    定，減輕其刑。爰審酌被告前已有偽造文書之前科，有臺灣臺中地方法院檢察署
    刑案資料查註紀錄表及臺灣高等法院被告全國前案紀錄表附卷可稽，素行不良，
    犯罪之動機係因貪圖小利，犯罪手段尚屬平和、對告訴人所生危害程度、迄今尚
    未與告訴人達成和解及犯後矯飾犯行，毫無悔意，耗費司法資源甚鉅等一切情狀
    ，量處如主文所示之刑，並定應執行之刑，以資懲儆。
據上論斷，應依刑事訴訟法第二百九十九條第一項前段，刑法第三百三十六條第二項
、第一百七十一條第一項、第一百七十二條、第五十一條第五款、罰金罰鍰提高標準
條例第一條前段，判決如主文。
中      華      民      國    九十三    年      九      月     十六     日
                              臺灣臺中地方法院刑事第四庭
                                  審判長法  官  張 靜 琪
                                        法  官  羅 智 文
                                        法  官  王 世 華
右正本證明與原本無異。
如不服本判決，應於判決送達後十日內向本院提出上訴狀，上訴於臺灣高等法院臺中
分院( 須附繕本 )。
                                        書記官
中      華      民      國    九十三    年      九      月     十六     日
附錄本判決論罪科刑之法條：
刑法第三百三十六條第二項
對於業務上所持有之物，犯前條第一項之罪者，處六月以上五年以下有期徒刑，得併
科三千元以下罰金。
刑法第一百七十一條
 (未指定犯人誣告罪)
未指定犯人，而向該管公務員誣告犯罪者，處一年以下有期徒刑、拘役或
三百元以下罰金。
未指定犯人，而偽造、變造犯罪證據，或使用偽造、變造之犯罪證據，致
開始刑事訴訟程序者，亦同。
